最高法院刑事判決　　　　　　　　　　　　　　　九十一年度台上字第六三五０號
　　上　訴　人　朱煥經
　　被　　　告　甲○○
　　　　　　　　乙○○
　　共　　　同
　　選任辯護人　王忠沂律師
右上訴人自訴被告等偽造文書等罪案件，不服台灣高等法院台中分院中華民國八十九
年七月十九日第二審判決（八十九年度上訴字第八九三號，自訴案號：台灣彰化地方
法院八十九年度自字第二號 )，提起上訴，本院判決如左：
    主  文
上訴駁回。
    理  由
一、關於偽造文書部分：
按刑事訴訟法第三百七十七條規定：上訴於第三審法院，非以判決違背法令為理由，
不得為之。是提起第三審上訴，應以原判決違背法令為理由，係屬法定要件。如果上
訴理由狀並未依據卷內訴訟資料，具體指摘原判決不適用何種法則或如何適用不當，
或所指摘原判決違法情事，顯與法律規定得為第三審上訴理由之違法情形，不相適合
時，均應認其上訴為違背法律上之程式，予以駁回。本件原判決以上訴人即自訴人朱
煥經在第一審自訴意旨略稱：上訴人與被告甲○○、乙○○、朱振源（已死亡）於民
國八十六年八月十日就出讓坐落彰化縣埔心鄉○○段四七四號共有土地簽訂協議書，
於第七條約定「本件土地以及畸零地之過戶蓋章，各方均應無條件提供協助辦理，不
為刁難」，第八條約定「富盟建設公司開發之（新台幣｜下同）仟佰陸拾肆元之
本票一張，以及甲方（即上訴人）開發之陸佰萬元本票一張，均交乙方（即朱振源）
保管」。詎被告等未依協議書規定將前揭畸零地移轉上訴人，上訴人乃拒付六百萬元
，被告等並無債權關係，逕聲請法院對上訴人簽發之六百萬元本票裁定准許強制執行
。因認被告等涉犯刑法第二百十條之偽造文書罪嫌。經審理結果，引用第一審認定之
理由，以上訴人與被告等共有坐落彰化縣埔心鄉○○段四七四號土地原與富盟建設開
發有限公司（下稱富盟建設公司）訂約興建房屋，因佃農補償費及富盟建設公司欲索
回價金問題涉訟，始在王忠沂律師事務所簽訂協議書，被告等人同意將該筆土地移轉
過戶予富盟建設公司，而由上訴人無條件補貼被告三人六百萬元。協議書第七條所訂
：「本件土地以及畸零地之過戶蓋章，各方均應無條件提供協助辦理，不為刁難」，
並未指明何筆土地之畸零地、亦未表示過戶給何人，僅記載過戶時不得刁難。與協議
書第八條所訂：「富盟建設公司開發之仟佰陸拾肆元之本票一張，以及甲方（即
上訴人）開發之陸佰萬元本票一張，均交乙方（即朱振源）保管」乙節並無關連。上
訴人簽發之六百萬元本票並非向被告購買畸零地之價金等情。業據被告與證人王忠沂
、朱如玉、朱芳信供證綦詳。而卷附協議書開宗明義記載：「立協議書人朱煥經（甲
方）朱振源（乙方）朱芳信代理，甲○○、乙○○（丙方）朱如玉代理，茲為出讓埔
心鄉○○段四七四號土地協議如左」，其第二條並約定：甲方應無條件補貼乙丙方新
台幣六百萬元正；第六條約定：建設公司尚餘尾款加上甲方補貼之六百萬元由丙方分
得三分之一、其餘由乙方取得，尤無買賣畸零地之約定甚明。該協議書訂立時乃基於
雙方自由意思所為，其內容為真正，並無任何虛偽不實可言。上訴人事後徒憑己見曲
解協議書之內容，恣認被告未將畸零地（指同段四八八、四八八之一、五○四地號土
地）過戶於其名下，而拒付六百萬元，並指摘被告持有其簽發之本票向法院聲請裁定
准許強制執行，有偽造（債權）文書之行為云云，殊無足採。被告等被訴偽造文書犯
行，犯罪尚屬不能證明，因而維持第一審諭知其無罪之判決，駁回上訴人在第二審之
上訴。已詳敘其綜合調查證據之結果，應為無罪判決之心證理由。所為論斷俱有卷內
證據資料足憑，從形式上觀察，原判決並無違背法令之情形存在。查刑法第二百十條
之偽造文書，以無製作權之人冒用他人名義而製作該文書為要件，如果行為人基於他
人之授權委託，即不能謂無製作權，自不成立該條之罪。系爭協議書既由上訴人、朱
芳信代理朱振源，朱如玉代理甲○○、乙○○所訂立，並無何人冒名製作文書情事，
自與偽造文書之要件不符。至朱振源有無授權朱芳信，甲○○、乙○○有無授權朱如
玉簽訂協議書？朱芳信、朱如玉之代理行為是否合法有效？乃民事契約效力之問題；
另協議書第七條所訂：「本件土地以及畸零地之過戶蓋章，各方均應無條件提供協助
辦理，不為刁難」等語，其意義為何？是否為上訴人以六百萬元代價向被告購買畸零
地之約定，則為契約解釋之問題，亦屬民事糾葛，均與偽造文書之構成要件無關。上
訴意旨置原判決上開明確論斷於不顧，對原審取捨證據及證據證明力判斷之審判職權
行使，任憑己見，就原判已說明之事項，再事爭執，漫指原判決違法。然其所指摘者
均為單純事實上之爭辯，要非適法之第三審上訴理由。是上訴意旨所指摘原判決違法
情事，顯與法律規定得為第三審上訴理由之違法情形，不相適合。揆諸首開說明，其
上訴為違背法律上之程式，應予駁回。
二、關於詐欺、侵占部分：
按裁判上一罪案件之重罪部分得提起第三審上訴，其輕罪部分雖不得上訴，依審判不
可分原則，第三審法院固應併予審判。但以重罪部分之上訴合法為前提；如重罪部分
之上訴為不合法，第三審法院既應從程序上予以駁回，無從為實體上判決，對於輕罪
部分自亦無從適用審判不可分原則，併為實體上審判。本件上訴人對被告等偽造文書
之重罪部分所提起之第三審上訴，既屬不合法而應從程序上予以駁回，已如前述。則
其上訴被告等另牽連涉犯刑法第三百三十五條侵占與第三百三十九條詐欺等輕罪部分
，因屬刑事訴訟法第三百七十六條第三款、第四款之案件，自無從併為實體上之審判
，亦應從程序上予以駁回。
據上論結，應依刑事訴訟法第三百九十五條前段，判決如主文。
中      華      民      國    九十一    年     十一     月     十四     日
                              最高法院刑事第四庭
                                  審判長法官  紀  俊  乾
                                        法官  黃  正  興
                                        法官  劉  介  民
                                        法官  陳  東  誥
                                        法官  洪  明  輝
      右正本證明與原本無異
                                              書  記  官
中      華      民      國    九十一    年     十一     月     十八     日
